臺灣高雄地方法院刑事判決　　　　　　　　　　　　九十三年度訴字第三二０七號
　　公　訴　人　臺灣高雄地方法院檢察署檢察官
　　被　　　告　乙○○　男　五.
右列被告因洗錢防制法案件，經檢察官提起公訴（九十三年度偵字第一九００三號）
，經本院合議庭裁定由受命法官獨任進行簡式審判程序，本院判決如左：
    主  文
乙○○幫助意圖為自己不法之所有，以詐術使人將本人之物交付，處有期徒刑貳月，
如易科罰金，以佰元折算壹日。
    事  實
一、乙○○預見自己金融帳戶、金融卡等提供他人使用，將幫助他人實施詐欺犯罪，
    仍基於縱有人以其金融帳戶實施詐欺犯罪亦不違背其本意之幫助故意，將其在中
    華郵政股份有限公司美濃郵局（下稱美濃郵局）所申設，帳號為0000000
    0000000號之帳戶存摺、提款卡及提款卡密碼，於民國九十二年八月初某
    日上午十時許，在高雄縣美濃鎮○○里○○路○段八三六號住處，無償提供與劉
    遠增（另案偵辦中）。嗣劉遠增於取得上開郵局帳戶之存摺、提款卡及提款卡密
    碼後，遂與自稱「呂德盛律師」等犯罪集團成員，共同基於意圖為自己不法所有
    之犯意聯絡，以德盛法律事務所名義向不特定人寄發中獎函，林梅豐於九十二年
    八月七日接獲德盛法律事務所之中獎函，表示其得中翡翠獎，可領取價值港幣二
    十萬元之有價債券投資基金，林梅豐遂委由其胞弟甲○○撥打中獎函上之電話，
    與自稱「呂德盛律師」之人聯絡，「呂德盛律師」向甲○○表示確有其事，旋另
    由自稱「雷會計師」、「白耀明」、「游寶榮」等犯罪集團成員，向甲○○誆稱
    須繳納信託保證金、加入會員並支付會員費用方可領取該筆獎金，致其陷於錯誤
    ，信以為真，遂分別於九十二年八月十一日十六時五十五分許、同年月十二日十
    四時許、同年月十三日十時六分許、同日十一時四十一分許，分別匯款五萬二千
    八百元、七萬元、五萬元、五萬五千元（合計二十二萬七千八百元）至上開乙○
    ○美濃郵局帳戶內，惟嗣後甲○○迄未領得任何獎金，始知受騙。
二、案經高雄縣政府警察局移送臺灣高雄地方法院檢察署檢察官偵查起訴。
    理  由
一、本件被告乙○○所犯係死刑、無期徒刑、最輕本刑為三年以上有期徒刑以外之罪
    ，其於準備程序中就被訴事實為有罪之陳述，經法官告知簡式審判程序之旨，並
    聽取公訴人及被告之意見後，經本院合議庭裁定由受命法官獨任進行簡式審判程
    序，合先敘明。
二、右揭被告乙○○於九十二年八月初某日之上午十時許，將其所有之美濃郵局帳戶
    之存摺、提款卡及提款卡密碼，在高雄縣美濃鎮○○里○○路○段八三六號住處
    ，交付予劉遠增等情，業據被告於本院審理時坦白承認，並有郵政存簿儲金立帳
    申請書一份在卷可稽，應堪認定；另被害人甲○○於前開時、地，因「呂德盛律
    師」、「雷會計師」、「白耀明」、「游寶榮」等人，向其佯稱領取獎金必須繳
    納信託保證金、加入會員並支付會員費用，致其信以為真，陷於錯誤，而於九十
    二年八月十一日至八月十三日，共匯款二十二萬七千八百元入被告上開美濃郵局
    帳戶內之事實，亦據被害人於警詢中指訴明確，復有郵政國內匯款執據四紙、德
    盛法律事務所中獎函一紙存卷可憑，足見被告確有提供其上開美濃郵局帳戶，供
    劉遠增、「呂德盛律師」、「雷會計師」、「白耀明」、「游寶榮」等犯罪集團
    成員作為詐欺取財之工具，是被告上開自白核與事實相符，應堪採信。綜上所述
    ，本案事證明確，被告犯行，堪以認定。
三、按金融帳戶為個人理財之工具，申請開設金融帳戶並無任何特殊之限制，一般民
    眾皆能自由申請開戶，並得同時在不同金融機構申請多數存款帳戶使用，乃眾所
    週知之事實。依一般人之社會生活經驗，倘係合法收入，本可自行向金融行庫開
    戶使用，而無向他人購買帳戶之必要。如他人不以自己名義申請開戶，而向旁人
    收購、借用金融機構帳戶使用，衡情應能懷疑收購、借用帳戶之人目的在於供犯
    罪所用。查被告於劉遠增向其借用帳戶之際，已懷疑渠借用帳戶之目的，業經被
    告供認在卷，竟輕易同意交付金融機構帳戶予劉遠增使用，顯見其早已預見所提
    供之帳戶將供他人作為財產犯罪之用，而不違反其本意，自有幫助詐欺之不確定
    故意。又犯罪集團成員向林梅豐佯稱中獎，要求被害人甲○○繳納信託保證金、
    加入會員並支付會員費用，致甲○○匯款二十二萬七千八百元，所為係犯刑法第
    三百三十九條第一項之詐欺取財罪。被告提供其本人之存摺予他人犯罪，將詐騙
    款項匯入該帳戶內，核被告從事詐欺犯罪構成要件以外之行為，係犯刑法第三十
    條第一項前段、第三百三十九條第一項詐欺罪之幫助犯，依刑法第三十條第二項
    規定，按正犯之刑減輕之。爰審酌被告提供帳戶存摺幫助他人犯罪，致使真正犯
    罪者難以被查獲，助長社會犯罪風氣，惟念其犯後坦認犯行，且未取得任何報酬
    等一切情狀，量處如主文所示之刑，並諭知易科罰金之折算標準，以資懲儆。
四、公訴意旨認被告之所為，係犯刑法第三十條第一項前段、第三百三十九條第一項
    之幫助詐欺取財罪嫌及洗錢防治法第九條第二項之洗錢罪嫌，並應從一重論處。
    惟查，洗錢防制法所稱之「洗錢」行為，並非泛指所有掩飾自己或他人因犯罪所
    得財物或財產上利益之行為，而係指掩飾自己或他人因「重大犯罪」所得財物或
    財產上利益之行為，始足當之，其中所謂之「重大犯罪」，洗錢防制法第三條總
    共臚列十二款項不同類型之犯罪行為，必須是因上開犯罪行為（即洗錢防制法第
    三條所規定之重大犯罪）之犯罪所得之財物或利益，而加以掩飾，始構成洗錢防
    制法上之洗錢行為。而刑法第三百三十九條第一項之普通詐欺罪，並非洗錢防制
    法第三條所稱之重大犯罪，是被告提供上開郵局帳戶之行為，縱然認為係掩飾「
    呂德盛律師」等犯罪集團成員，因犯罪所得財物或財產上利益之行為，亦非洗錢
    防制法所規範之洗錢犯行，自難論以被告洗錢防制法第九條第一或二項之洗錢犯
    行，且起訴書關於本件被告犯行應適用洗錢防制法第九條第二項之記載，亦經公
    訴人當庭更正，是本院即無庸就此再為審酌，附此敘明。
據上論斷，依刑事訴訟法第二百七十三條之一第一項、第二百八十四條之一、第二百
九十九條第一項前段，刑法第三百三十九條第一項、第三十條第一項前段、第二項、
第四十一條第一項，罰金罰鍰提高標準條例第一條前段、第二條，判決如主文。
本案經檢察官丙○○到庭執行職務。
中　　　華　　　民　　　國　　九十四　　年　　　一　　　月　　十八　　日
                                  臺灣高雄地方法院刑事第二庭
                                            法　官  李育信
如不服本判決，應於送達後十日內，向本院提出上訴狀。
右正本證明與原本無異。
                                      法院書記官  洪生輝
中　　　華　　　民　　　國　　九十四　　年　　　一　　　月　　 十八 　　日
附錄本案論罪科刑法條：
刑法第三十條
  幫助他人犯罪者，為從犯。雖他人不知幫助之情者，亦同。
  從犯之處罰，得按正犯之刑減輕之。
刑法第三百三十九條第一項
　意圖為自己或第三人不法之所有，以詐術使人將本人或第三人之物交付者，處五年
  以下有期徒刑、拘役或科或併科一千元以下罰金。
